臺灣嘉義地方法院刑事判決　　　　　　　 95年度訴字第643號
公　訴　人　臺灣嘉義地方法院檢察署檢察官
被　　　告　丙○○
　　　　　　　　　　　號
　　　　　　　　　（現在臺灣嘉義監獄鹿草分監另案執行中）
選任辯護人　廖道成律師
上列被告因違反槍砲彈藥刀械管制條例案件，經檢察官提起公訴
（95年度偵字第410號），本院判決如下：
    主  文
丙○○未經許可，製造可發射子彈具有殺傷力之改造手槍，累犯
，處有期徒刑肆年肆月，併科罰金新臺幣陸萬元，罰金如易服勞
役，以新臺幣壹仟元折算壹日。扣案如附表編號一、二所示之改
造手槍壹枝及改造子彈陸顆均沒收。
    事  實
一、丙○○前因違反槍砲彈藥刀械管制條例案件，經本院以94年
    度嘉簡字第249號判處有期徒刑4月，併科罰金新臺幣（下同
    ）2萬元確定，甫於民國（下同）94年10月15日徒刑執行完
    畢；仍不知惕勵，明知具有殺傷力之槍枝與子彈，屬於槍砲
    彈藥刀械管制條例管制之物品，未經中央主管機關之許可，
    不得製造具有殺傷力之改造手槍與子彈，竟未經許可，基於
    製造具有殺傷力改造槍、彈之犯意，於94年（起訴書誤為95
    年）12月下旬某日，在其位於嘉義縣番路鄉下坑村4鄰菜公
    店108之15號住處，以不詳工具，將其於94年4月中旬某日，
    在位於嘉義市○○路370號之「華山玩具店」，以9千元所購
    得不具殺傷力之仿BERETTA廠92FS型半自動手槍之玩具手槍1
    枝及子彈9顆，接續改造成如附表編號一、二所示可發射子
    彈具有殺傷力之改造手槍1枝（槍枝管制編號：0000000000
    號）及具有殺傷力之改造子彈9顆。嗣警方據報懷疑莊竣持
    有槍、彈，於95年1月2日下午4時30分許，在嘉義市○○街
    177號之「亞虎電子遊藝場」內，查獲丙○○，並經丙○○
    同意後搜索，在其攜帶之手提包內，扣得上開槍、彈，惟丙○○在員警發覺上開槍、彈係其製造前，主動向警方供出製
    造之情，自首接受裁判。
二、案經嘉義市警察局第一分局移送臺灣嘉義地方法院檢察署檢
    察官偵查起訴。
    理  由
壹、程序事項：被告丙○○之警詢、偵查時自白之證據能力：
一、按被告之自白，非出於強暴、脅迫、利誘、詐欺、疲勞訊問
    、違法羈押或其他不當方法，且與事實相符者，得為證據，
    刑事訴訟法第156第1項定有明文。亦即被告之自白係出於自
    由意思，且與事實相符者，即有證據能力，反之，若係非法
    取供者，因其陳述非出於任意性，其所為之陳述即無證據能
    力。次按被告陳述其自白係出於不正之方法者，應先於其他
    事證而為調查。該自白如係經檢察官提出者，法院應命檢察
    官就自白之出於自由意志，指出證明之方法，刑事訴訟法第
    156條第3項亦有明文。
二、本件被告於審理中固承認其於警偵訊時曾自白上開犯行等語
    （見警卷第3-6頁，偵卷第12、13、31、32頁），惟辯稱：
    該等自白，係便衣員警於上開逮捕時，拿槍勒住我頸部打我
    ，問我說如附表所示槍、彈是不是我的，我因無法呼吸，只
    好說是，且員警曾表示如果承認犯行，可獲得交保，我當時
    因毒癮在身，所以才胡亂為上開自白，實則該等自白並不實
    在，均非出於任意性，當無證據能力云云。經查，(1)證人即
    查獲本件之嘉義市警察局第一分局員警丁○○、戊○○於審
    理中經到庭隔離具結證述後，本院均未發現員警於查獲及詢
    問被告之過程中，有何刑求、利誘等不法取供情事，有審判
    筆錄1份在卷可佐（見本院卷第61-75頁）；(2)何況被告自85
    年間起至94年間，陸續有竊盜、毒品、盜匪及槍砲等前科紀
    錄，有其臺灣高等法院被告前案紀錄表在卷可佐，則被告對
    於製造槍、彈罪之重典，自無不知之理，竟僅因警員告知承
    認即可交保等詞，即自白製造槍、彈犯行，縱可暫時獲得交
    保，亦無法免去牢獄之災，比較其間利害，被告應無因可獲
    交保而自白本件犯行之理；(3)另者，被告因施用毒品案件，
    經本院以95年度訴字第372號判處應執行有期徒刑1年3月確
    定，並於95年9月14日入獄服刑，有上開前案紀錄表可稽，
    然被告經檢察官於95年9月25日偵查期日提訊時，已在執行
    徒刑中，並無交保可能，仍自白本件犯行，有訊問筆錄1份
    在卷可憑（見偵卷第31、32頁），益見被告所辯其為獲交保
    ，故而胡亂自白云云，乃係臨訟卸責之詞，洵無足採。是被
    告於警偵訊時所為自白（見警卷第3-6頁，偵卷第12、13、3
    1、32頁），均堪認係出於自由意志，具有任意性，且該等
    自白有關上開犯罪事實部分，有鑑定書、查獲照片6張及扣
    案槍、彈可供佐證而與事實相符（詳後述），揆諸上開規定
    ，得為本件論罪之證據。
貳、實體事項：
一、訊據被告丙○○固承認其於上開時、地遭警逮捕之情，惟矢
    口否認涉有上開犯行，辯稱：上開槍、彈與我無關，我在警
    詢時及偵查中之自白是因員警以暴力及利誘等不供取供方式
    才陳述的云云。經查，上開犯罪事實，業據被告迭於警詢時
    及偵查中坦承不諱（見警卷第3-6頁，偵卷第12、13、31、3
    2頁），並經證人丁○○、證人戊○○於審理中到庭結證查
    獲被告之情明確（見本院卷第61-75頁），互核相符，而被
    告上開所辯諸端，與證人所證不合，顯有避重就輕、推諉卸
    責之情，又本件並無證據可認被告與證人存有仇怨，堪認證
    人應無合謀構陷被告之事，其等證述可予採信；且有如附表
    編號一、二所示之槍、彈扣案可稽，而上開改造槍、彈經鑑
    定後，其鑑定結果分別見於附表所示，如附表編號1、2所示
    槍、彈認均具有殺傷力，且屬於槍砲彈藥刀械管制條例所列
    其他可發射子彈具有殺傷力之槍枝、子彈，有警政署刑事警
    察局95年3月9日刑鑑字第0950009716號鑑定書1份在卷可稽
    （見偵卷第16-18頁），此為鑑定機關本於專業知識及以科
    學方法檢驗所得之結論，當可憑信，復有搜索扣押筆錄、扣
    押物品目錄表、扣押物品收據及查獲照片6張附卷堪憑（見
    警卷第7-14頁），又參酌上開事證，綜合判斷，認為就被告
    於本件起訴前所為陳述之邏輯一貫性、詳細性、具體性、客
    觀證據之符合性及被告心理狀態之任意性（參酌上開理由壹
    ）與私密性等方面而言，可信被告上開警偵訊時自白與事實
    相符；至於證人乙○○、甲○○雖曾於被告遭查獲前，分別
    前往上開「亞虎電子遊藝場」內，與被告見面，惟其等當時
    均未注意被告有何私人物品，且被告遭警查獲時，其等皆已
    離去，並未在場，有其等於審理中之結證證述可查（見本院
    卷第91-101頁），其等證述自不足為有利於被告之認定。本
    件事證明確，被告於審理中翻異前供，否認犯罪，乃係臨訟
    脫責虛詞，委無足採，故被告製造具有殺傷力之槍、彈犯行
    ，足以認定。
二、按行為後法律有變更者，適用行為時之法律，但行為後之法
    律有利於行為人者，適用最有利於行為人之法律；修正後刑
    法第2條第1項定有明文。而刑法第2條規定適用最有利於行
    為人之法律，既曰法律，自較刑之較圍為廣，比較時應就罪
    刑有關之共犯、未遂犯、連續犯、牽連犯、結合犯以及累犯
    加重、自首減輕、暨其他法定加減原因、與加減例等一切情
    形，綜其全部之結果，而為比較，再適用最有利於行為人之
    法律處斷；又比較裁判前之法律孰為有利於行為人時，應就
    罪刑有關之一切情形，比較其全部之結果，而為整個之適用
    ，不能割裂而分別適用有利益之條文；最高法院24年上字第
    4634號、27年上字第2615號判例可供參考。本件被告行為後
    ，前於94年2月2日修正公布之刑法，已於95年7月1日起施行
    ，因刑法關於罰金易服勞役之折算標準及沒收等規定均有修
    正，故就相關規定比較修正前後適用如下：(1)本件被告前受
    有期徒刑之執行完畢，5年內「故意」再犯本件有期徒刑以
    上之罪（詳後），則依95年7月1日修正施行前後刑法第47條
    新舊法規定，均符合累犯之要件，刑罰權規範狀態並無利或
    不利之變更，不生新舊法比較問題，自應適用現行刑法第47
    條第1項規定，論以累犯。(2)關於罰金最低度之比較適用：
    修正前刑法第33條第5款規定「罰金：1元以上」，而修正後
    該款則規定「罰金：新臺幣1,000元以上，以百元計算之」
    ，致刑法法定本刑中列有罰金刑者，其罰金刑部分刑度有加
    重之情形，應依新刑法第2條第1項前段之規定，適用行為時
    法（最高法院95年第8次刑事庭決議參照）。(3)關於自首：
    被告行為時之修正前刑法第62條前段關於自首之規定係「必
    減事由」，修正後刑法第62條前段關於自首之規定則係「得
    減事由」，上開關於自首之規定雖屬刑罰裁量之事項，惟既
    影響行為人之刑罰法律效果，應屬法律變更之範疇，而有新
    舊法比較之必要，又因自首之性質無關可罰性之判斷或法律
    效果之形成，故其變更應非以行為時為判斷基準，而應依「
    自首時」作為判斷之基準。本件被告自首之時間在新修正刑
    法生效前，經比較新舊法，以修正前之規定對被告較為有利
    。(4)關於加減例部分：修正前刑法第68條規定：拘役或罰金
    加減者，僅加減其最高度；新修正刑法第67條則規定：有期
    徒刑或罰金加減者，其最高度及最低度同加減之；新法修正
    ，罰金最低度同時加重（減輕）之，使法官量刑範圍受到限
    縮（擴張），行為人將受到較舊法罰金最低度較高（低）之
    刑罰，行為人受處罰之實質內涵顯有變更，屬於法律變更，
    自應比較新舊法，適用最有利行為人之舊法（新法）。(5)關
    於沒收之比較適用：按從刑，係附屬於主刑，不生比較輕重
    問題；最高法院24年上字第5292號判例可供參考，故刑法修
    正時，關於沒收物之規定雖亦有變更，惟依上開說明，從刑
    沒收物之規定，自應隨同主刑所適用之刑法，據為沒收與否
    之認定。(6)綜上，揆諸上開最高法院決議及刑法第2條第1項
    所定之「從舊從輕」原則，適用行為時即修正前之法律，對
    被告等人較為有利（因本件罰金部分並未以最低度金額罰之
    ），自應適用修正前之法律。至刑法沒收部分，則附屬於主
    刑而適用修正前刑法之規定，先予敘明。
三、(1)核被告丙○○所為，係犯槍砲彈藥刀械管制條例第8條第1
    項之製造可發射子彈具有殺傷力之改造手槍罪、同條例第12
    條第1項之製造子彈罪。被告同一時、地製造上開改造子彈
    之行為，遂行其製造具有殺傷力子彈之目的，主觀上對於各
    個舉動之認知，不過為犯罪行為之一部分，其先後製造子彈
    之動作獨立性極為薄弱，依一般社會觀念，在時間差距上難
    以強行分開，屬於製造具有殺傷力子彈行為之一部，應為數
    個舉動接續進行，為接續犯，係包括一罪，僅分別成立1個
    製造具有殺傷力之子彈罪；被告於製造上開槍、彈後持有之
    低度行為，各應為製造之高度行為所吸收，均不另論罪。被
    告以製造具有殺傷力之改造手槍及子彈之單一犯意，從事製
    造改造槍、彈之行為，為異種想像競合犯，應依現行刑法第
    55條之規定，從一重之製造具有殺傷力之改造手槍罪處斷。
    (2)按刑法第62條所謂自首，係以對於未發覺之罪投案而受裁
    判為要件，又所謂發覺，固非以有偵查犯罪權之機關或人員
    確知其人犯罪為必要，而對其發生嫌疑時即得謂為已發覺（
    最高法院72年台上字第641號判例、9 1年度台上字第3431號
    裁判參照）。查證人丁○○於審理中到庭結證稱：我們有情
    資說被告有手榴彈，後來查獲被告持有槍、彈，被告自己講
    改造槍、彈，我們把他制伏帶回去，他都很配合等語（見本
    院卷第62-65-75頁），證人戊○○於審理中到庭結證稱：我
    們的情資說被告身上有帶槍及手榴彈，查獲被告後，我問被
    告槍枝來源，他說他自己在家中改造等語（見本院卷第69-7
    1頁），是認員警查獲被告持有本件槍、彈後，尚未懷疑、
    發覺上開槍、彈係被告所製造，被告即向警方坦承製造，自
    首接受裁判，該當符合自首之要件，應依修正前之刑法第62
    條前段規定減輕其刑。另按自首者於自首後，縱又為與自首
    時不相一致之陳述，甚至否認犯罪，仍不能動搖其自首效力
    （最高法院88年度台上字第877號判決），縱被告於審理中
    否認本件犯行，揆諸所引判決要旨，上開自首仍有自首之效
    力，附為說明。(3)又被告前因違反槍砲彈藥刀械管制條例案
    件，經本院以94年度嘉簡字第249號判處有期徒刑4月，併科
    罰金2萬元確定，甫於94年10月15日徒刑執行完畢之情，有
    其臺灣嘉義地方法院檢察署刑案資料查註紀錄表、臺灣高等
    法院被告全國前案記錄表在卷可參，其於受有期徒刑之執行
    完畢後5年內再犯本件有期徒刑以上之刑之罪，為累犯，依
    刑法第47條第1項規定，加重其刑（無期徒刑部分不加重）
    ；並先加後減之。(4)爰審酌被告智識程度、素行、犯罪動機
    、目的，恣意製造槍、彈，無視法律之規制，本院考量其製
    造槍枝、子彈之數量，對社會治安之潛在危險，暨被告於審
    理中翻異警偵訊之自白等一切情狀，量處如主文所示之刑，
    且就併科罰金部分，依修正後刑法第42條第3項前段之規定
    ，諭知易服勞役之折算標準，以示懲儆（本件被告行為時，
    刑法第42條第2項前段規定：「易服勞役以1元以上3元以下
    折算1日。」，又被告行為時之易服勞役折算標準，業據修
    正前罰金罰鍰提高標準條例第2條前段規定《現已刪除》，
    就其原定數額提高為100倍折算1日，則被告行為時之易服勞
    役折算標準，應以銀元300元折算1日，即新臺幣900元折算1
    日。惟95年7月1日修正公布施行之刑法第42條第3項前段規
    定：「易服勞役以新臺幣1千元、2千元或3千元折算1日。」
    ，比較修正前後之易服勞役折算標準，以修正後之規定，較
    有利於被告，則依刑法第2條第1項但書規定，應適用修正後
    之刑法第42條第3項前段規定，就罰金部分諭知易服勞役之
    折算標準）。(5)扣案之上開改造手槍1枝及如附表編號二所
    示之驗餘子彈6顆，均係被告非法製造之違禁物，有殺傷力
    ，依刑法第38條第1項第1款、第2項之規定宣告沒收。又按
    物之能否沒收，應以裁判時為準，扣案如附表編號2所示之
    採樣試射子彈3顆，僅剩餘彈殼，失其子彈之結構及性能，
    為廢棄之物，已不具殺傷力，非屬違禁物，不予以宣告沒收
    。另被告持以製造本件槍、彈之工具，並無證據證明係違禁
    物，復未扣案，亦不詳該等工具之具體情狀（參證人戊○○
    於審理中結證稱：我們查獲被告後，被告說改造工具已丟掉
    等語，見本院卷第75頁），爰不為沒收之宣告；至於檢察官
    所指本件製造工具為「鑽孔機及砂輪機等物」品云云，業據
    被告否認在卷，又無證據可認此部分所指為真正，故無法為
    該等認定，附此敘明。
據上論斷，應依刑事訴訟法第299條第1項前段，槍砲彈藥刀械管
制條例第8條第1項、第12條第1項，刑法第2條第1項、第11條、
第55條、第47條第1項、第62條前段（修正前）、第42條第3項前
段、第38條第1項第1款（修正前），判決如主文。
本案經檢察官王啟旭到庭執行職務
中　　華　　民　　國　　96　　年　　4 　　月　　20　　日
                  刑事第二庭 審判長法　官  沈 福 財
                                   法  官  卓 春 慧
                                   法  官  盧 鳳 田
上列正本證明與原本無異。
如不服本判決，應於判決送達後10日內向本院提出上訴狀（應附
繕本）。
中　　華　　民　　國　　96　　年　　4 　　月　　20　　日
                                   書記官  楊 國 色
  附表：
┌──┬───────┬───────────────┐
│編號│槍彈          │鑑定文號及鑑定結果            │
├──┼───────┼───────────────┤
│一  │改造手槍1枝（ │(1)文號：內政部警政署刑事警察局│
│    │槍枝管制編號：│  95年3月9日刑鑑字第0950009716│
│    │0000000000號）│  號函（見偵卷第16-18頁）。   │
│    │              │(2)鑑定結果：係由仿BERETTA廠92F│
│    │              │  S型半自動手槍製造之槍枝換裝 │
│    │              │  土造金屬槍管改造而成之改造手│
│    │              │  槍，機械性能良好，可供擊發  │
│    │              │  適用子彈使用，認具殺傷力。  │
├──┼───────┼───────────────┤
│二  │送鑑子彈9顆（ │(1)文號：同前。                │
│    │取樣3顆試射） │(2)認均係由土造金屬彈殼加裝直徑│
│    │              │  8.8mm金屬彈頭而成之土造子彈 │
│    │              │  ，經取樣3顆試射結果，均可擊 │
│    │              │  發，認具殺傷力。            │
└──┴───────┴───────────────┘
附錄本件論罪科刑法條：
槍砲彈藥刀械管制條例第8條第1項：
未經許可，製造、販賣或運輸鋼筆槍、瓦斯槍、麻醉槍、獵槍、
空氣槍或第4條第1項第1款所定其他可發射金屬或子彈具有殺傷
力之各式槍砲者，處無期徒刑或5年以上有期徒刑，併科新臺幣1
千萬元以下罰金。
槍砲彈藥刀械管制條例第12條第1項：
未經許可，製造、販賣或運輸子彈者，處1年以上7年以下有期
徒刑，併科新台幣500萬元以下罰金。
